【裁判字號】    91,易,682
【裁判日期】    920821
【裁判案由】    違反動產擔保交易法
【裁判全文】
臺灣新竹地方法院刑事判決                          九十一年度易字第六八二號
    公  訴  人  臺灣新竹地方法院檢察署檢察官
    被      告  乙○
右列被告因違反動產擔保交易法案件，經檢察官提起公訴（九十一年度偵字第三０三
三號），本院判決如左：
    主  文
乙○無罪。
    理  由
一、公訴意旨略以：被告乙○於民國九十年八月二十日，透過裕融企業股份有限公司
    （下稱裕融公司）之徵信對保，向遠東國際商業銀行股份有限公司臺北逸仙分公
    司（下稱遠東國際商銀），以動產擔保交易法動產抵押之方式，提供自己所有之
    車牌號碼ＩＶ─六五一二號自用小客車，為動產擔保交易標的物，而向遠東國際
    商銀辦理消費性貸款，借貸新臺幣（下同）十一萬元，為動產擔保交易之債務人
    。雙方約定貸款期限，自九十年九月二十二日起，至九十二年八月二十二日止，
    並自九十年九月起，每月二十一日攤還一次，每次償還五千二百九十一元，分二
    十四期給付，約定標的物存放地點為新竹縣竹北市○○路四六一巷六號乙○住處
    。在價金未付清之前，標的物僅得依約占有使用，不得任意遷移或為其他處分。
    詎被告乙○在貸得上開消費性貸款後，僅繳交第一期分期款後，其所簽發用以清
    償之支票，屆期提示竟不獲兌現，自次期即九十一年十月二十一日起即未再支付
    ，並意圖為自己不法之利益，將上開動產擔保標的遷移，不知去向；遠東國際商
    銀並將前述對乙○之債權及動產擔保抵押權讓與裕融公司，經告訴人裕融公司職
    員王凱軍（起訴書誤載為甲○○）多次前往查訪，發現被告乙○業將上開動產擔
    保標的物之自用小客車，遷移去向不明，致告訴人裕融公司無法占有動產標的，
    依動產擔保交易法行使取償之權益，而受有損害。因認被告乙○涉犯動產擔保交
    易法第三十八條之動產擔保交易之債務人，意圖不法之利益，將標的物遷移罪嫌
    。
二、按犯罪事實應依證據認定之，無證據不得推定其犯罪事實；又不能證明被告犯罪
    者，應諭知無罪之判決，刑事訴訟法第一百五十四條、第三百零一條第一項，分
    別定有明文。
三、訊據被告乙○固坦承確曾於右揭時、地簽訂貸款暨動產抵押契約書、動產擔保交
    易動產抵押設定登記申請書等，向遠東銀行貸款十一萬元，並坦承僅付了一期分
    期款之後即未再繳納，惟堅詞否認有何違反動產擔保交易法之情事，辯稱：車子
    當初的確有約定存放在我當時居住的新竹縣竹北市○○路四六一巷六號住處附近
    ，車子在九十年十月底左右發生車禍，我透過朋友葉時政的介紹，在同年十一月
    一日把車子牽去新竹縣湖口鄉的「全方位汽車修護廠」修理，全部弄到好要五萬
    五千元，後來我一直沒錢去取車，車子就一直放在那裡，我被告了以後，我有去
    全方位找，可是老闆丙○○說我的車子已經在今年（即九十二年）三月份左右被
    偷了等語。
四、公訴人認被告乙○涉犯上開罪嫌，無非以：右揭事實業據告訴人裕融公司之代理
    人王凱軍、林康忠二人於偵查中指述甚詳，並有裕融公司核貸建議書、被告簽署
    之貸款暨動產抵押契約書、動產擔保交易動產抵押設定登記申請書、債權讓與契
    約書、動產抵押債權人變更登記申請書及移轉契約書，以及裕融公司寄予被告催
    繳款項而被退回之存證信函與回執、司法警察機關約談通知書及送達證書附卷可
    稽等，為其論據。
五、本院認定被告乙○無罪之理由：
（一）按，動產擔保交易法第三十八條犯罪之成立，除為動產擔保交易之債務人在客
      觀上有將標的物遷移、出賣、出質、移轉、抵押或其他處分之行為外，尚須其
      主觀上有不法利益之意圖始足構成。本件設定動產擔保之抵押物為自用小客車
      ，一般人購買汽車之目的多係作為自己平日之交通工具，供己日常生活代步之
      用，甚少人購車的目的是為了供停放車庫增加財富或擺放路邊供人觀看，是以
      ，縱使是其上有設定動產擔保抵押之汽車，經駕駛人駛離約定之存放地，實為
      正常之情形，倘若被告將自小客車「遷移」約定之地點之行為並未逾越上開供
      日常生活代步使用之目的，縱令該抵押標的物未放置約定地點，亦不得謂有將
      車子遷移不明，即尚難以其違反動產擔保交易法第三十八條之罪相繩。
（二）經查，經傳訊證人葉時政，其證稱：我是修車師傅，我因為資金不足，之前曾
      與在新竹縣湖口鄉○○路六一五號經營「全方位汽車修護廠」的老闆丙○○合
      作，我支付他水電費，在他的工廠修車，大約合作了半年，九十年十月底的時
      候，那時我們已經沒有合作了，一位賣車的朋友聯絡我說乙○的車子與人碰撞
      ，是我去估車的，是車頭受損，估完後我就牽去「全方位汽車修護廠」給丙○
      ○修理，我在九十一年七、八月去「全方位汽車修護廠」時還有看到那部車，
      今年一、二月間，丙○○還有要我去找乙○來牽車等語（見本院九十二年七月
      十七日訊問筆錄第三至五頁）；再經傳訊證人丙○○，其結證稱：乙○的車子
      是右前方被撞到，很嚴重，車子是九十年十一月一日進場修理，當時預估連同
      整理要一個月才能好，總共五萬五千元，但是修好以後，乙○一直沒有來牽車
      ，我也找不到他，因為工廠實在放不下了，我在九十二年二月十日寄了存證信
      函給他，告訴他車子已修好，請他趕快在同年月二十日以前出面，否則我要把
      車子放在路旁，如果被偷或有損害都與我無關，因為他都沒出現，時間到了，
      我就把車子放到工廠外面，沒想到三月份的時候車子就不見了，我一直以為是
      乙○自己把它開走的，直到他這次來找我，我才知道是被偷的等語（見本院九
      十二年八月七日審理筆錄第三至五頁），復有證人丙○○所提出、經本院當庭
      勘驗與正本無誤、在九十二年二月十日由新竹縣湖口鄉德盛郵局所寄發予被告
      乙○之存證信函影本一紙附於本院卷內可憑。衡情，被告乙○因積欠工資而未
      將車子取回，證人丙○○至九十二年二月份為止，除了做白工之外，尚需為被
      告保管該小客車，證人丙○○恐只有可能對被告心生不滿，殊無可能替被告說
      情，況有上開證人丙○○所提出印有郵戳之存證信函一紙在卷，被告乙○此部
      分所辯，應非虛偽。
    綜上所述，被告乙○固然有未依約定給付分期款之情事，然此部分當係被告與告
    訴人間之債務不履行事由，告訴人自可循民事途徑向被告請求，被告因上開小客
    車故障而送至修護廠修理，被告拖延未取車固有不當，惟該小客車從送去修理後
    就一直放在修車廠內，直到被證人丙○○移到路旁後才被不詳人士竊取，已據證
    人丙○○證述在卷，故告訴人指派職員至其原與被告約定之地點查看，自然無法
    尋得該小客車，惟被告對於「遷移」該車，並查無任何欲獲取不法利益之意圖，
    揆諸前揭構成要件之說明，自不能以動產擔保交易法第三十八條之罪名相繩被告
    。此外，復查無其他積極證據足認被告有公訴人所指之違反動產擔保交易法之犯
    行，本院自應對被告乙○為無罪判決之諭知，以免冤抑。
六、據上論斷，應依刑事訴訟法第三百零一條第一項，判決如主文。
本案經檢察官許麗美到庭執行職務。
中      華      民      國    九十二    年      八      月    二十一    日
                                    臺灣新竹地方法院刑事第一庭
                                        法  官     遲   中  慧
右正本證明與原本無異。
如不服本判決，應於判決送達後十日內向本院提出上訴狀( 應附繕本 )，上訴於臺灣
高等法院。
                                        書記官     龔   柏  萃
中      華      民      國    九十二    年      八      月    二十一    日


司法院資訊處製作；財團法人民間司法改革基金會備份。
